【裁判字號】    99,抗,1902
【裁判日期】    991224
【裁判案由】    返還房屋等
【裁判全文】
臺灣高等法院民事裁定                  99年度抗字第1902號
抗  告  人  陳阿勉
上列抗告人因與相對人陳純嬌間返還房屋事件，對於中華民國
99年11月4日臺灣士林地方99年度訴字第1042號裁定提起抗告，
本院裁定如下：
    主      文
抗告駁回。
抗告費用由抗告人負擔。
    理      由
一、按除別有規定外，確定之終局判決就經裁判之訴訟標的，有
    既判力；起訴之訴訟標的為確定判決之效力所及者，法院應
    以裁定駁回之，民事訴訟法第400條第1項、第249條第1項第
    7 款分別定有明文。是為訴訟標的之法律關係，於確定之終
    局判決中已經裁判者，就該法律關係即有既判力，有一事不
    再理原則之適用，而所謂既判力不僅關於其言詞辯論終結前
    所提出之攻擊防禦方法有之，即其當時得提出而未提出之攻
    擊防禦方法亦有之（參最高法院51年台上字第665號判例意
    旨）。
二、經查，抗告人曾於民國96年11月6日對相對人提起返還房屋
    訴訟，主張門牌號碼臺北市○○區○○路72巷19號之房屋為
    其所有，係其於38年間出資興建，相對人在無任何法律上之
    權源下，擅自竊佔為自己所有並居住至今，故依民法第767
    條規定，請求相對人將該房屋遷讓返還抗告人等語，嗣上開
    事件經原法院96年度士簡字第1639號判決抗告人之訴駁回，
    抗告人提起上訴復經原法院以97年度簡上字第126號判決駁
    回其上訴確定在案，上述事實業經原法院依職權調閱原法院
    96 年度士簡字第1639號及97年度簡上字第126號事件卷宗查
    核屬實，並有抗告人提出之97年度簡上字第126號判決影本
    在卷可稽。而本件抗告人再主張門牌號碼臺北市○○區○○
    路72巷19號之房屋為其所有，請求相對人將該房屋騰空返還
    抗告人，其訴訟標的法律關係顯然已為原法院96年度士簡字
    第1639號及97年度簡上字第126號事件之既判力效力所及。
    茲抗告人就已為確定判決效力所及之訴訟標的，復提起本件
    訴訟，依前揭規定，自非合法，是原法院以民事訴訟法第24
    9條第1項第7款之規定，而裁定駁回抗告人之訴，並無不當
    。抗告意旨雖以稅捐稽徵處全國財產稅總歸戶財產查詢清單
    記載上開房屋為抗告人所有，可證明房屋所有權歸屬抗告人
    云云。惟抗告人上揭抗辯，乃係抗告人指摘原確定判決不當
    之問題，要非本院得審究；又縱認上開抗辯係關於原確定判
    決訴訟之攻擊防禦方法，揆諸首揭說明，亦有既判力，有一
    事不再理原則之適用。準此，抗告人就原確定判決效力所及
    之訴訟標的復行提起本訴，依民事訴訟法第249條第1項第7
    款之規定，自不合法。原法院據以駁回抗告人此部分起訴，
    要無不合。抗告意旨仍執前詞指摘原裁定不當，聲明廢棄，
    為無理由，應駁回其抗告。
三、據上論結，本件抗告為無理由，爰裁定如主文。
中    華    民    國    99    年    12    月    24    日
                    民事第十七庭
                        審判長法  官 藍文祥
                              法  官 吳燁山
                              法  官 陳麗芬
正本係照原本作成。
不得再抗告。
中    華    民    國    99    年    12    月    27    日
                              書記官 張永中

司法院資訊處製作；財團法人民間司法改革基金會備份。
